臺灣高等法院臺中分院民事判決
111年度勞上字第16號
上  訴  人  李翔宇（原名李翔羿）

被上訴人    皇品國際事業有限公司


法定代理人  黃霞    

上列當事人間請求確認僱傭關係存在等事件，上訴人對於民國11
1年3月23日臺灣臺中地方法院110年度勞訴字第52號第一審判決
提起上訴，本院於111年10月19日言詞辯論終結，判決如下：
    主  文
上訴駁回。
第二審訴訟費用由上訴人負擔。
    事實及理由
壹、被上訴人經合法通知，未於言詞辯論期日到場，核無民事訴
    訟法第386條所列各款事由，爰依上訴人之聲請，由其一造
    辯論而為判決。
貳、實體方面
一、上訴人主張：
  ㈠伊於民國109年8月10日為應徵清潔人員，在○○○社區，由被上
    訴人員工（職稱為主任）即訴外人李幸娥面試，雙方約定週
    休2日、每日工作8小時、月薪新臺幣（下同）2萬4,000元，
    兩造間之僱傭契約及勞動契約即已成立，並於同年月12日確
    定自109年8月13日起至○○社區上班。伊至○○社區工作後，發
    生被上訴人有未依法投保健保及提撥6％勞工退休金等未符合
    勞動基準法（下稱勞基法）爭議，被上訴人竟否認與上訴人
    有僱傭關係，上訴人向被上訴人表示願提供勞務，並以存證
    信函通知，惟未獲置理，因被上訴人無故拒絕受領上訴人提
    供勞務，自應負遲延責任；且若以受僱10年期間計算，伊因
    此受有健保自額費用之損害10萬0,618元及勞工退休金之損
    害17萬9,940元，計28萬0,558元。爰依兩造間僱傭契約、民
    法第487條、第184條第2項之規定，請求確認兩造間僱傭關
    係存在，且被上訴人應給付伊自109年8月13日起至伊復職日
    止之每月薪資2萬4,000元，並如數賠償28萬0,558元本息。
　㈡另因被上訴人否認有僱傭關係存在且未給付薪資，伊因此無
    收入而致名下機車遭拍賣，被上訴人應賠償該機車損失12萬
    4,000元；又伊尚有借款債務1萬3,700元，該借款債務約定
    利息為月息20％，於加計利息後，伊受有2萬7,400元之損害
    ，共15萬1,400元，併依債務不履行規定，請求被上訴人如
    數賠償等情（原審為上訴人全部敗訴之判決，上訴人不服，
    全部提起上訴）。並上訴聲明：㈠原判決廢棄。㈡確認上訴人
    與被上訴人間之僱傭關係存在。㈢被上訴人應自109年8月13
    日起至上訴人復職日止，按月於每月最末一日給付上訴人2
    萬4,000元，及自各期應給付日之次日起至清償日止，按年
    息百分之5計算之利息。㈣被上訴人應給付上訴人43萬1,958
    元，及自起訴狀繕本送達被上訴人翌日起至清償日止，按年
    息百分之5計算之利息。
二、被上訴人未於最後言詞辯論期日到庭，惟其於原審則以：
    李幸娥僅係臨時性之清潔員，並未在伊公司任職，且其久任
    於清潔員產業服務，會向伊、訴外人康潔興業有限公司（下
    稱康潔公司）及皇翔國際興業有限公司（下稱皇翔公司）介
    紹清潔員，並視各該清潔員意願、各公司合作社區之清潔員
    缺額等因素，安排清潔員至合作社區工作，再由與該社區配
    合之公司與清潔員成立僱傭關係。因李幸娥僅係人力仲介，
    並無隸屬於任何清潔公司，李幸娥縱有向上訴人解說社區環
    境，及約定何時開始上班、薪水多寡等情，然○○○社區、○○
    社區所配合清潔公司均為康潔公司，李幸娥係代表康潔公司
    向上訴人說明，而與伊無關，且李幸娥亦非有權代理伊與清
    潔員訂立契約之人，兩造間並無僱傭關係存在。另上訴人雖
    主張其貸款購買之機車遭拍賣、向他人借款無法如期返還而
    受有損害一節，顯與本件確認僱傭關係之訴無關，更與伊無
    涉等情，資為抗辯。
三、得心證之理由
  ㈠按確認法律關係之訴，非原告有即受確認判決之法律上利益
    者，不得提起之，民事訴訟法第247條第1項前段定有明文。
    所謂即受確認判決之法律上利益，係指法律關係之存否不明
    確，原告主觀上認其在法律上之地位有不安之狀態存在，且
    此種不安之狀態，能以確認判決將之除去者而言，若縱經法
    院判決確認，亦不能除去其不安之狀態者，即難認有受確認
    判決之法律上利益（最高法院52年台上字第1240號判決先例
    意旨參照）。本件上訴人主張其與被上訴人間有僱傭關係存
    在，為被上訴人所否認，並以前詞置辯，則兩造間之僱傭關
    係是否存在，影響上訴人是否受僱任職於被上訴人之法律上
    安定性，上訴人私法上地位自有受侵害之危險，上訴人提起
    本件確認之訴，有即受確認判決之法律上利益。
  ㈡上訴人主張於109年8月10日依中國時報求職便利通所刊登「
    皇品－清潔員；薪2萬4000元；○○區○○街社區大樓；「000000
    0000李主任」之徵人啟事，與李幸娥聯繫後，當日其2人在○
    ○○○○○區（台中市○區○○路0段000號)見面時，約定上訴人週
    休2日、每日工作8小時、月薪2萬4000元，且上訴人於109年
    8月10日應徵時起至109年8月13日開始在○○社區（台中市○○
    區○○路00號）工作期間之聯繫窗口均為李幸娥，及上訴人自
    109年8月13日起至同年月19日止，在○○社區負責清潔工作，
    每日工作時間為上午8時至12時，下午1時至5時，合計8小時
    等情，為被上訴人所未爭執，並有上訴人提出之中國時報求
    職便利通（見原審卷一第37頁)、筆記（見原審卷一第39頁
    ）、line對話擷圖（見原審卷一第457-581頁）、○○社區出
    勤簽到（退）單（見原審卷一第97頁）在卷可佐。惟上訴人
    主張兩造間有僱傭關係存在，則為被上訴人所否認，則本件
    首應審究者即為兩造間有無僱傭關係存在。
  ㈢上訴人主張兩造間有僱傭關係存在，應不可採：
　⒈按當事人主張有利於己之事實者，就其事實有舉證之責任，
    民事訴訟法第277條前段定有明文。民事訴訟如係由原告主
    張權利者，應先由原告負舉證之責，若原告先不能舉證，以
    證實自己主張之事實為真實，則被告就其抗辯事實即令不能
    舉證，或其所舉證據尚有疵累，亦應駁回原告之請求。本件
    上訴人主張其為受僱於被上訴人之勞工，兩造間有僱傭關係
    存在，既為被上訴人所否認，上訴人自應就此有利於己之事
    實，負舉證責任。
　⒉上訴人主張兩造間有僱傭關係存在，固舉證其與李幸娥以通
    訊軟體LINE聯繫之初，李幸娥在LINE係自稱「皇品李主任」
    ；又石堂銘於109年8月19日向上訴人表示「皇品，他是主任
    （即指李幸娥），但我們總共有3家」、「我都跟你講她（
    即指李幸娥）是皇品了，我現在代表康潔來跟你談，這個點
    （即指○○社區）是康潔」、「○○○是皇品的」等語，及上訴
    人於109年9月12日至○○○社區，當時在○○○社區擔任清潔員之
    證人陳錦燕有出示其手機LINE上之李幸娥名片（名片上記載
    李幸娥為被上訴人公司清潔部主任）供上訴人觀覽、拍攝等
    情為證。惟查：
　⑴按當事人互相表示意思一致者，無論其為明示或默示，契約
    即為成立；將要約擴張、限制或為其他變更而承諾者，視為
    拒絕原要約而為新要約。民法第153條第1項、第160條第2項
    分別定有明文。又契約如因要約與承諾而成立者，其承諾之
    內容必須與要約之內容完全一致（客觀上一致），契約始能
    成立；若當事人將要約擴張、限制或為其他變更而承諾者，
    應視為拒絕原要約而為新要約，契約尚不能成立（最高法院
    103年度台上字第1844號判決意旨參照）。查：
  ①109年8、9月間○○○社區之保全公司、管理公司各為鴻誠保全
    股份有限公司（下稱鴻誠保全公司）、鴻成公寓大廈管理維
    護有限公司（下稱鴻成管理公司），該段期間○○○社區之清
    潔人員僅1人，該名清潔人員為該2公司委外予康潔公司之派
    駐人員一節，有鴻誠保全公司110年8月11日及鴻成管理公司
    110年8月12日函（見原審卷二第397、399頁）、○○○社區管
    理委員會110年10月4日函（見原審卷三第59、63頁）在卷可
    按，顯然前開期間○○○社區之駐點清潔公司並非係被上訴人
    公司。
　②又據證人李幸娥於原審審理時證稱：上訴人是打皇品清潔員
    廣告上的電話跟我聯繫，我直接跟上訴人約當天下午在○○路
    0段000號○○○○○社區碰面，但時間太久沒有辦法確認是否是
    打電話當天下午碰面；碰面的時候，直接在○○○○○社區看環
    境，看完的時候我問上訴人，這個社區這樣子可以嗎，我記
    得上訴人有說他家稍微遠一點，當下沒有做什麼樣的結論，
    上訴人就離開，上訴人離開後，我剛好有接到○○○○社區需要
    清潔員的訊息，我就打電話問上訴人要不要去看一下，後來
    我有跟上訴人約在○○○○社區碰面，我帶上訴人看○○○○社區的
    案場，看完上訴人覺得可以，後來就約定上班，上班的時候
    上訴人把他的身分證用LINE傳給我等語（見原審卷三第97頁
    ）。參之上訴人於原法院110年度訴字第2084號損害賠償事
    件（下稱另案2084號訴訟)中自陳：我當時是應徵清潔人員
    ，李幸娥有帶我到○○○○○去看，李幸娥當時有表示要錄用我
    ，我跟李幸娥說如果這段期間有變化的話要通知我，因我還
    可以去找別家公司，我不一定要在皇品公司或○○○○○上班等
    語（見原審卷三第179頁之另案2084號準備程序筆錄）。尚
    難認上訴人與李幸娥於109年8月10日對於僱傭契約或勞動契
    約已達成意思合致。
  ③另參諸卷附上訴人提出其與李幸娥間之LINE對話（見原審卷
    一第457-467頁），可知上訴人與李幸娥於109年8月10日至
    同年月12日期間，僅有李幸娥於109年8月12日向上訴人表示
    「○○路00號」（即指○○社區）、「可以提前13號上班嗎」後
    ，上訴人才將其身分證資料傳送LINE予李幸娥之情形，未見
    雙方在此之前，業已達成上訴人工作地點係在○○○社區意思
    合致之相關對話；參之證人李幸娥前揭證言及上訴人於另案
    所陳，足認上訴人與李幸娥於109年8月10日就上訴人之工作
    地點係在○○○社區達成意思合致之前，已對於上訴人原來之
    面試（即要約）為其他變更（即工作地點由○○○社區變更為○
    ○社區）而承諾（即視為拒絕原要約而為新要約）後，經上
    訴人同意，雙方始達成上訴人工作地點係在○○社區之意思合
    致。況且，觀上訴人提出之109年8月19日錄音譯文（見原審
    卷一第375頁），可知○○社區之駐點清潔公司係康潔公司，
    亦非被上訴人公司。是上訴人主張其於109年8月10日與被上
    訴人業已成立僱傭契約或勞動契約，自難憑採。
　⑵按由自己行為表示以代理權授與他人或知他人表示為其代理
    人而不為反對之表示者，對於第三人應負授權人之責任。但
    第三人明知其無代理權或可得而知者，不在此限，民法第16
    9條固定有明文。惟表見代理之規定，旨在保護善意無過失
    之第三人，倘第三人明知表見代理人為無代理權或可得而知
    者，其與之行為即出於惡意或有過失，而非源於信賴保護原
    則之正當信賴。於此情形，縱有表見代理之外觀存在，亦無
    保護之必要，依民法第169條但書規定，本人仍得免負授權
    人之同一責任。故本人應負表見代理之責任，必於該當法律
    行為發生前或後，有表見事實存在，且該第三人係善意無過
    失者，始足當之（最高法院93年度台上字第1954號、96年度
    台上字第1051號判決意旨參照）。查：
　①○○社區之駐點清潔公司，乃為康潔公司，並非被上訴人公司
    一節，有如前述。則縱使李幸娥有以被上訴人公司主任名義
    招攬上訴人至○○社區擔任清潔員之表見事實存在之外觀，顯
    難認被上訴人、李幸娥內部間確有授權由李幸娥得代理被上
    訴人僱用清潔員在○○社區從事工作之情事。
　②參諸證人李幸娥於原審審理時證稱：我跟上訴人電話聯繫及
    帶上訴人看○○○社區、○○社區過程中，我跟上訴人講一個月2
    萬4,000元，我當時沒有跟上訴人講是那一家公司僱用上訴
    人；從上訴人第一次跟我電話聯繫，一直到上訴人開始在○○
    ○○社區上班的第一天這段期間，上訴人沒有向我詢問上訴人
    是受僱於何人、是那一家公司僱用上訴人等語（見原審卷三
    第98、99頁）。再佐以卷附上訴人之勞保投保資料（見原審
    卷一第306-311頁），可知上訴人於107年8月16日最後自台
    中市公寓大廈管理服務職業工會退保之前，上訴人於102年1
    2月19日迄至105年12月7日期間之投保單位有9個之多（即包
    括6家保全公司、1家清潔社及其他二家公司），其中上訴人
    加保勞保後於1星期內至1個月內旋即退保之情形高達7個投
    保單位，其餘2個投保單位之加保、退保期間亦未滿2個月，
    上訴人於前揭甚短時間內頻繁更換工作之常態，顯與上訴人
    本件執意其係受僱於被上訴人之勞工，且要受僱期間長達10
    年之情形至為歧異。則上訴人自其向李幸娥面試應徵時起至
    108年8月19日因本件爭議與證人石堂銘見面時止，上訴人對
    於其究係受僱於何人及其係自何人處獲致工資（即僱傭契約
    及勞動契約必要之點）均未向被上訴人公司乃至李幸娥確認
    ，已難認上訴人有何正當信賴之情事。且自客觀上理性之人
    立場角度言，依上訴人先前多次在其他保全公司及清潔社任
    職之經驗，顯見上訴人向被上訴人公司確認李幸娥有無代理
    權，亦屬在上訴人經驗範圍內可輕易查知之事項，上訴人捨
    此不為，益見上訴人對於不知李幸娥係無代理權具有過失。
    準此，被上訴人對於上訴人無庸負表見代理責任，足堪認定
    。是上訴人主張兩造間有僱傭契約或勞動契約存在，自無可
    採。
　⑶復按契約成立與否，判斷重點係當事人有無受契約拘束之意
    ，應綜合契約成立過程所顯示之事實，從客觀觀察者的角度
    ，依誠信原則，斟酌交易習慣，合理認定之（最高法院110
    年度台上字第2728號判決意旨參照）。法律行為以意思表示
    為基礎，雙方當事人就意思表示合致有爭執時，應綜合該意
    思表示所植基之原因事實、經濟目的、社會通念、一般客觀
    情事等而為探求，並將誠信原則涵攝在內，檢視其解釋結果
    是否符合公平原則，就契約之成立而言，倘當事人一方之意
    思表示內容，實質抵觸強制規定者，自不應認雙方已達成契
    約之意思合致。查：
　①雇主與勞工所訂勞動條件，不得低於本法所定之最低標準。
    勞基法第1條第2項定有明文。此為勞動條件基準原則之闡釋
    ，不論勞、資雙方均應遵守。又衡諸勞基法就勞工工作時間
    限制旨在保障勞工身心健康之規範意旨（勞基法第1條、第4
    2條規定參照）。且綜參：①勞基法第30條第1項規定：勞工
    之法定正常工作時間，每日不得超過8小時，每週不得超過4
    0小時；②適用勞基法第84條之1之保全業勞工，依勞動部104
    年6月24日勞動條3字第1040130875號函修正發布並於105年1
    月1日起實施之「保全業之保全人員工作時間審核參考指引
    」第4條：「工時安排應合理化㈠)每日正常工作時間不得超
    過10小時；連同延長工作時間，1日不得超過12小時。2出勤
    日之間隔至少應有11小時。㈡保全業之一般保全人員每月正
    常工時上限為240小時，每月延長工時上限為48小時，每月
    總工時上限為288小時。」規定為之；③勞基法第34條第1項
    、第2項關於勞工縱使採輪班制之工作班次、最少應休息時
    數之限制（即「勞工工作採輪班制者，其工作班次，每週更
    換1次。但經勞工同意者不在此限。」、「依前項更換班次
    時，至少應有連續11小時之休息時間。但因工作特性或特殊
    原因，經中央目的事業主管機關商請中央主管機關公告者，
    得變更休息時間不少於連續8小時。」等規定，可知勞工每
    日（24小時）之工作時數上限不能超過12小時，且採輪班制
    之勞工，至少應有連續11小時休息時間之間隔，縱使經主管
    機關公告之特殊工作者，二個工作班次間隔之休息時間亦不
    得少於連續8小時。依前開說明，勞基法就前開勞工工作時
    數所定之最低標準，不論勞、資雙方均應遵守。
　②又上訴人自109年8月7日起至109年9月15日另在忠陽保全股份
    有限公司（下稱忠陽保全公司）擔任夜間工地之保全員，雙
    方並約定上訴人每日工作時間12小時、月休4日，業據上訴
    人另案對忠陽保全公司提起確認僱傭關係存在訴訟（即原法
    院109年度勞專調字第126號，下稱另案126號訴訟）陳明在
    卷，並有上訴人在忠陽保全公司任職期間之保全員執勤簽到
    表（18時40分簽到、翌日7時簽退，工作時數為每日12小時
    ）、上訴人之在職證明書、上訴人於109年8月6日與忠陽保
    全公司簽立之任職同意書、約僱人員僱用契約書、約定書等
    件附於另案126號訴訟案卷可按（見該案卷第119、377-387
    頁），並經本院調閱另案126號訴訟案卷全卷查核屬實。則
    在上訴人已經受僱於另一雇主忠陽保全公司且每日工作時間
    長達12小時之情形下，上訴人再向另一雇主應徵面試，上訴
    人每日工作時間無異長達20小時（即忠陽保全公司之12小時
    ，及受僱於新雇主之8小時），顯違反勞基法就前開勞工工
    作時數所定之最低標準（上訴人除違反每日工作時間上限不
    得超過12小時之規定外，且二者工作間隔之連續休息時間亦
    未達最少之8小時《實則，本件並無主管機關公告輪班制之特
    殊工作者情事，至少應有連續11小時之休息時間》）。換言
    之，自雇主之角度言，忠陽保全公司及新雇主（本件即上訴
    人主張之被上訴人）各自與上訴人約定之工作時間僅形式上
    合法，實質上乃抵觸勞基法就前開勞工工作時數所定之最低
    標準，忠陽保全公司、嗣後僱用上訴人之新雇主顯均無遵守
    勞基法前述勞工工時強制規定之可能。就本件而言，可避免
    此種情形發生之資訊掌控者乃為上訴人（即上訴人已另受僱
    於須每日工作時間長達12小時之忠陽保全公司，倘上訴人再
    另受僱於其他雇主而增加自己該日之工作時間，將違反勞工
    即上訴人自己亦應遵守之勞基法前述勞工工時強制規定，此
    乃上訴人應徵面試新雇主之前，上訴人本人詳悉之資訊），
    堪認上訴人嗣於109年8月10日再向李幸娥應徵面試，即要約
    欲再受僱於被上訴人之舉止作為，顯有違誠信原則，倘認被
    上訴人仍應逕受上訴人要約之拘束，無異強使被上訴人實質
    上必定違反勞基法前述勞工工時之強制規定，亦與公平原則
    不符。依前開說明，自不應認兩造已達成僱傭契約或勞動契
    約之意思合致，始符合誠信原則及公平原則，由此益見被上
    訴人並未與上訴人達成僱傭契約或勞動契約之意思合致，實
    堪認定。
  ㈢上訴人主張兩造間有僱傭關係及勞動契約存在，既屬無據，
    被上訴人自無給付上訴人薪資及為上訴人投保健康保險、提
    繳6％勞工退休金等義務。則上訴人以兩造間有僱傭關係存在
    為由，據民法第487條僱傭契約之規定，請求被上訴人自109
    年8月13日起至上訴人復職日止，按月給付上訴人薪資24,00
    0元；及依民法第184條第2項侵權行為之規定，請求被上訴
    人賠償上訴人受有健康保險自額費用之損害10萬0,618元及
    勞工退休金6％之損害17萬9,940元，合計28萬0,558元，均屬
    無據，不應准許。
  ㈣另按損害賠償之債，以有損害之發生及有責任原因之事實，
    並 二者之間有相當因果關係為其成立要件，故上訴人所主
    張損害賠償之債，如不合於此項成立要件，即難謂有損害賠
    償請求權存在。上訴人主張兩造間有僱傭關係及勞動契約存
    在，既屬無據，則上訴人究有無能力償還積欠他人之債務，
    自與被上訴人無涉。是上訴人以被上訴人對上訴人應負債務
    不履行責任為由，據此主張被上訴人應賠償其因無收入可供
    清償貸款致名下所有機車遭拍賣之損害12萬4,000元，及應
    賠償其另有借款本息債務2萬7,400元之損害，合計應賠償其
    損害15萬1,400元，亦屬無據，不應准許。
  ㈤綜上所述，上訴人請求確認兩造間之僱傭關係存在，並應自1
    09年8月13日起至上訴人復職日止，按月於每月最末一日給
    付上訴人2萬4,000元，及自各期應給付日之次日起至清償日
    止，按年息百分之5計算之利息；且應賠償上訴人43萬1,958
    元，及自起訴狀繕本送達被上訴人翌日起至清償日止，按年
    息百分之5計算之利息，均無理由，不應准許。從而原審為
    上訴人敗訴之判決，即無不合。上訴意旨指摘原判決不當，
    請求廢棄改判，為無理由，應予駁回。
  ㈥本件事證已臻明確，兩造其餘之攻擊或防禦方法及所提之證
    據，經本院斟酌後，認為均不足以影響本判決之結果，爰不
    逐一論列，附此敘明。
五、據上論結，本件上訴為無理由，依民事訴訟法第449條第1項
    、第78條、第463條、第385條第1項前段，判決如主文。
中　　華　　民　　國　　111 　年　　11　　月　　9 　　日
                   勞動法庭   審判長法　官  楊熾光
                                    法　官  戴博誠
                                    法　官  莊宇馨
正本係照原本作成。
如不服本判決，應於收受送達後20日內向本院提出上訴書狀，其
未表明上訴理由者，應於提出上訴後20日內向本院補提理由書狀
（均須按他造當事人之人數附繕本）。因疫情而遲誤不變期間，
得向法院聲請回復原狀。
上訴時應提出委任律師或具有律師資格之人之委任狀；委任有律
師資格者，另應附具律師資格證書及釋明委任人與受任人有民事
訴訟法第466條之1第1項但書或第2項所定關係之釋明文書影本。
如委任律師提起上訴者，應一併繳納上訴審裁判費。
                                    書記官  黃粟儀
　　　　　　　　　　　　　　　　　　
中　　華　　民　　國　　111 　年　　11　　月　　9 　　日